台灣台中地方法院民事判決　九十二年度訴字第三一七三號
　　原　　　告　　中華商業銀行股份有限公司
　　法定代理人　　甲○○
　　訴訟代理人　　楊盤江　律師
　　被　　　告　　乙○○　住台.
　　訴訟代理人　　張繼準　律師
　　複　代理人　　黃琪雅　律師
　　被　　　告　　丙○○　住彰.
　　　　　　　　　丁○○　住彰.
右當事人間請求清償借款等事件，本院於九十三年三月五日言詞辯論終結，判決如左：
　　主　　文
被告乙○○應給付原告新台幣參拾陸萬柒仟貳佰壹拾壹元及自八十九年八月十七日起
至清償日止，按年息百分之五計算之利息。
原告其餘之訴及其假執行之聲請均駁回。
訴訟費用由被告乙○○負擔二分之一，餘由原告負擔。
本判決於原告勝訴部分得假執行。但被告乙○○如為原告預供擔保新台幣參拾陸萬柒
仟貳佰壹拾壹元，免為假執行。
　　事　　實
甲、原告方面：
一、聲明：求為判決：
壹．先位聲明：
　(一)、被告應連帶給付原告新台幣（下同）陸拾伍萬伍仟玖佰伍拾肆元及自九十年四
　　　月十六日起至清償日止按年利率百分之八點三五計算之利息，暨自九十年四月
      十六日起至九十年十月十五日止按年利率百分之十計算之違約金，自九十年十
      月十六日起至清償日止按年利率百分之二十計算之違約金。
　(二)、訴訟費用由被告連帶負擔。
　(三)、原告願供擔保請准宣告假執行。
貳．備位聲明：
　(一)、被告乙○○應給付原告參拾陸萬柒仟貳佰壹拾壹元及自八十九年八月十七日起
　　　至清償日止按年利率百分之五計算之利息。
　(二)、訴訟費用由被告乙○○負擔。
　(三)、請依職權宣告假執行。
二、陳述：
　(一)、被告乙○○於八十九年八月十六日以被告丙○○及丁○○為連帶保證人，向被
　　　告借款柒拾萬元：
　　１、被告乙○○、丙○○及丁○○在耐特複合材料股份有限公司任職，分別擔任
　　　　課長、守衛及倉管人員，於八十九年八月十日向原告申請機關團體職員消費
　　　　性貸款，三人互負連帶保證責任，此有「機關團體職員消費性貸款申請暨審
        核綜合表」可證（原證一號）。被告三人於申請時提出下述證件資料：
　　（１）個人資料表（原證二號）。
    （２）身分證正反面影本（原證三號）。
    （３）耐特複合材料股份有限公司於八十九年八月八日（申請貸款前二天）出具
　　　　　之員工職務證明書（原證四號）。
　　（４）郵政存簿儲金簿（原證五號）。
　　（５）乙○○八十九年六、七月之薪資資料（因為祇有其一人借錢）（原證六號
　　　　　）。
　　２、嗣僅被告乙○○要求撥款柒拾萬元，年利率百分之八．三五，借款期間自八
　　　　十九年八月十六日起至九十六年八月十六日止，本息按月攤還（原證七號）
　　　　，原告乃於八十九年八月十六日撥入其在原告彰化分行開設之活期儲蓄款第
　　　　八八一四－二號帳戶（原證八號），並依被告乙○○之指示，於翌日（八十
　　　　九年八月十七日）電匯三六七、二一一元入其中興銀行員林分行00000
　　　　000000000號帳號代償其債務（原證九號）。
　(二)、被告乙○○尚欠本金六五五、九五四元，原告得請求被告三人連帶清償本息及
　　　違約金，如先位聲明：
　　１、詎被告乙○○僅繳本息七期至九十年三月十六日，自九十年四月十六日起之
　　　　本息則未繳納（原證十號），依約視為全部到期，原告自得請求被告三人連
　　　　帶清償本金、利息及違約金，如先位聲明。
　(三)、如　鈞院認先位聲明無理由，則原告依無因管理及不當得利之規定請求被告乙○○給付三六七、二一一元及遲延利息：
　　　如　鈞院認先位聲明無理由，則因原告與被告乙○○間無消費借貸之法律關係
　　　，而原告於八十九年八月十七日代被告乙○○償還其中興銀行員林分行之債務
      三六七、二一一元（見原證九號），原告受有該金額之損害，被告則因而獲利
      ，原告依民法第一百七十六條無因管理及依民法第一百七十九條不當得利之規
      定請求被告給付上開款項及法定遲延利息，如備位聲明，二種法律關係併存，
　　　為重疊合併。
　(四)、被告乙○○將印章及相關資料交給同事林世斌向原告借款，並清償其向中興銀
　　　行員林分行之欠款三六七、二一一元，足證已授權林世斌借款，縱未授權，亦
　　　應負表見代理之責。如被告乙○○否認印文及原證一號「乙○○」簽名之真正
　　　，請　鈞院送鑑定：
　　１、中興銀行員林分行檢送　鈞院之「中興銀行授信戶交易明細表」明載被告乙○○00000000000000帳戶內於八十九年八月十七日償還本金
　　　　三六０、三八０元、利息及違約金六、五六一元及二七０元，合計三六七、
        二一一元，適為原告於八十九年八月十六日撥入乙○○帳戶之款項（見原證
        八號）。
　　２、再者，中興銀行員林分行檢送乙○○之印鑑卡，其上「乙○○」之印文與原
　　　　證一號「機關團體職員消費性貸款申請暨審核綜合表」（影本已縮印）、原
　　　　證二號之「個人資料表」、在原告開戶之印鑑卡（原證十一號）、本票（原
　　　　證十二號）、約定書（原證十三號）、放款借據（原證十四號）上「乙○○
　　　　」之印文完全相同。同案被告丙○○於另案亦稱乙○○將印章交給林世斌辦
　　　　理貸款（見後述二１）。另乙○○於原證一號之簽名，與其在中興銀行員林
　　　　分行印鑑卡上之簽名相同。如被告否認，請　鈞院命被告提出該顆印章，並
        向中興銀行員林分行調閱印鑑卡正本，連同原告持有之上開證物正本，送請
        鑑定印文及簽名是否相同。
　　３、此外，被告乙○○另交付身分證正反面影本（見原證三號）、耐特複合材料
　　　　股份有限公司於八十九年八月八日（申請貸款前二天）出其之員工職務證明
　　　　書（見原證四號）、郵政存簿儲金簿（見原證五號）。
　　４、由此可知，被告確已交付印章及相關資利授權其同事林世斌向原告借款，然
　　　　後清償其向中興銀行員林分行之借款本息及違約金；退步言之，縱認被告未
　　　　授權，惟其既交付印章、辦理借款所需之證件資料即身分證正反面影本（見
　　　　原證三號）、耐特複合材料股份有限公司於八十九年八月八日（申請貸款前
　　　　二天）出具之員工職務證明書（見原證四號）、郵政存簿儲金簿（見原證五
　　　　號），另又由材世斌清償被告向中興銀行員林分行之借款本息及違約金，被
        告之行為已表示以代理權授與材世斌向原告借款，應負民法第一百六十九條
　　　　所定表見代理之責。
　(五)、被告丙○○及丁○○亦授權林世斌當保證人，縱未授權，亦應負表見代理之責
　　　：
　　１、被告丙○○於彰化地方法院北斗簡易庭審理九十年度斗簡字第二二七號確認
　　　　本票債權不存在事件中，於九十年九月二十六日提出準備書狀，其上記載「
　　　　原告（按指本件被告丙○○）當時有意貸款新台幣二十萬元，即將本人之身
　　　　分證影本、印章及在職證明書交與同仁林世斌代為申辦（本公司同仁乙○○
　　　　、丁○○亦同）」（見該案卷七十二頁），則被告己授權林世斌當保證人；
　　　　於　鈞院九十二年十二月十二日開庭時亦自認將印章、員工在職證明、身分
　　　　證交給林世斌（見該日言詞辯論筆錄），且未返還資料（見彰化地方法院北
　　　　斗簡易庭九十年度斗簡字第二二七號確認本票債權不存在事件卷宗第十四頁
　　　　）。其於本事件辯稱資料已交還云云，並非事實。
　　２、此外，被告丁○○於彰化地方法院北斗簡易庭九十年度斗簡字第二二號確認
　　　　本票債權不存在事件中亦自認於八十九年九月間提供資料給林岑澤（即林世
　　　　斌），資料未返還（見該案卷第十四頁），並稱有於信用貸款申請書上簽名
　　　　蓋章（見該案卷第六十九頁），亦已授權林世斌當保證人。
　　３、另被告丙○○及丁○○辯稱交付資料給林世斌係供貸款之用，而非保證之用
　　　　，惟原證一號之「機關團體職員消費性貸款申請暨審核綜合表」上明載被告
　　　　二人均係當「借款人及連帶保證人」，並由被告二人親自簽名，故當連帶保
　　　　證人並未違反其本意，仍在其授權範圍之內。
　　４、退步言之，縱認被告二人未授與代理權給林世斌，惟其既同意當借款人及連
　　　　帶保證人在先，又將辦理借款所需資料交給林世斌，亦屬由其行為表示將代
　　　　理權授與林世斌，亦應負表見代理之責。
三、證據：
    提出機關團體職員消費性貸款申請暨審核綜合表影本一份、個人資料表影本三紙
    、身分證正、反面影本三份、員工服務證明書影本三紙、郵政存簿、儲金簿影本
    三件、薪資資料影本一份、撥貸申請書影本一紙、交易明細表一份、匯款申請書
    代收入傳票影本一紙、貸放明細查詢單影本一紙、印鑑卡影本一紙、本票影本一
    紙、約定書影本一份、放款借據影本一份等為證，並聲請向中興銀行員林分行調
    取乙○○000000000000號帳戶開戶資料及乙○○八十九年八月份存
    款明細。
乙、被告方面：
壹、被告乙○○部分：
一、聲明：求為判決：
　(一)、原告之訴駁回。
　(二)、訴訟費用由原告負擔。
　(三)、如受不利判決，願供擔保請准宣告免為假執行。
二、陳述：
　(一)、按同一當事人就該重要爭點所提起之訴訟中，法院及當事人就該已經法院判斷
　　　之重要爭點法律關係，皆不得為任何相反之判斷或主張，始符民事訴訟法上之
　　　誠信原則。最高法院八十八年台上字第五七號裁判要旨足資參照。其所謂「法
　　　院及當事人就該已經法院判斷之重要爭點法律關係，皆不得為任何相反之判斷
　　　或主張」，即學說上所稱之「爭點效」理論。
　(二)、經查，本件原告起訴主張被告乙○○於八十九年八月六日以同案被告丙○○及
　　　丁○○為連帶保證人向其借款云云乙節，前曾經被告向　鈞院提起確認票債權
　　　不存在之訴，並經判決確定確認原告所執以被告為發票人，發票日八十九年八
　　　月十六日，到期日為九十年三月十五日，票面金額為七十萬元之本票債權不存
      在。雖原告於該訴訟中主張被告於八十八年九月間邀同均任職於耐特科技材料
      股份有限公司（下稱耐特公司）之丙○○及丁○○等人向原告申貸消費性貸款
      ，並簽發上開本票，本件雙方於該訴訟中就原告所執上開本票之發票非被告親
      為，其上之簽名及蓋章均非真等情均無爭執，而　鈞院並於該判決中，就「被
      告並未同意借貸該筆款項，原告未辦理對係，被告與原告員工即系爭貸款業務
　　　承辦人員在催收程序開始前素未謀面」、「原告疏未審核上開貸款相關文件暨
　　　辦理對保而輕易撥款」等重要爭點業經判斷，並因而為該案中原告敗訴判決確
　　　定（附件一），則揆諸上開「爭點效」理論，前確定判決既已於理由內認定被
　　　告並未向原告借款，則原告於本訴訟又主張於八十九年八月十六日向其借貸云
　　　云，顯非可採，原告復未舉證證明系爭貸款確係被告所親為或委託他人為之，
　　　原告起訴請求被告清償借款云云，自無理由。
　(三)、原告主張稱依卷附中興銀行員林分行（下稱中興銀行）被告乙○○印鑑卡上之
　　　印文，與原告起訴所提原證一、原證二、原證十一、原證十二、原證十三、原
　　　證十四號上之印文完全相同；而上開卷附中興銀行印鑑卡上之簽名，亦與原告
　　　起訴狀原證一上被告之簽名相同，因認被告乙○○應負借款人之責任云云，實
　　　屬無據：
　　(1)按由自己之行為表示以代理權授與他人者，對於第三人應負授權人之責任，必
　　　須本人有表見之事實，足使第三人信該他人有代理權之情形存在，始足當之（
　　　參看本院六十年台上字第二一三０號判例）。我國人民將自己印章交付他人，
　　　委託該他人辦理特定事項者，比比皆是，倘持有印章之該他人，除受託辦理之
　　　特定事項外，其他以本人名義所為之任何法律行為，均須由本人負表見代理之
　　　授權人責任，未免過苛。原審徒憑上訴人曾將印章交付與呂某之事實，即認被
　　　上訴人就保證契約之訂立應負表見代理之授權人責任，自屬率斷，最高法院著
　　　有七十年台上字第六五七號判例足資參照。
　　(2)查，系爭借款有關文件上所載被告乙○○之簽名均係遭人偽簽乙節，業據被告
　　　於九十三年二月十七日之準備書狀中詳予答辯。至於原告所謂印文相符乙節，
　　　係因訴外人林岑澤要求被告提供其名義向中興銀行借款之時，即同時以日後須
　　　提款、繳交利息及還款等理由，要求被告乙○○將該枚於中興銀行之開戶印章
　　　交予其保管。惟本件不論原告所稱之上開印文是否相符，揆諸上開最高法院七
　　　十年台上字第六五七號判例所示見解，均無礙於本件有關原告於放款借貸當時
　　　未確實辦理對保，且原告員工於系爭貸款在催收程序開始前，與被告乙○○素
　　　未謀面等事實之認定，從而原告與被告乙○○間就系爭借款，確無由成立借貸
　　　之法律關係，要屬至明。
　(四)、又原告復起訴稱：倘若　鈞院認原告與被告乙○○間無消費借貸之法律關係，
　　　惟原告已代被告乙○○償還其中興銀行員林分行（以下簡稱中興銀行）之債務
　　　，原告受有該金額之損害，被告則因而獲利，原告爰依民法第一百七十六條無
　　　因管理及民法第一百七十九條不當得利之規定請求返還云云。惟查，原告上開
　　　不當得利、無因管理之備位聲明、主張實無理由，爰一一詳辯如左：
甲、不當得利部分:
（一）按：
　　1.執行法院拍賣查封之不動產，以其價金分配於各債權人者，縱該不動產嗣後經
　　　確定判決，認為不屬於債務人所有，不能移轉與買受人，而買受人因此所受價
　　　金之損害，亦衹能向直接受其利益之債務人請求償還，各債權人所受清償之利
　　　益，係另一原因事實，除有惡意外，不能認與買受人所受之損害有直接因果關
　　　係，自不負返還其利益之責住。最高法院五十三年台上字第二六六一號判例足
　　　資參照。
　　2.再按主張不當得利請求權之原告，係因自己之行為致造成原由其掌控之財產發
　　　生主體變動，是以原告對不當得利請求權之成立要件應負舉證責任，亦即原告
　　　必須證明其與被告間有給付之關係存在，且被告因其給付而受有利益以及被告
      之受益為無法律上之原因，始能獲得勝訴之判決。本件就前揭借款返還及買賣
      預約書，並不能證明兩造間業經有系爭不動彥貫賣之合意，且其所付之款項係
      用以清償訴外人楊金樹向訴外人新竹國際商業銀行借貸款，難謂被上訴人因上
      訴人之交付新竹國際商業銀行之款項，而受有利益，有如前述，則上訴人本於
　　　借款返還及買賣預約書無效為原因，請求被上訴人返還其不當得利，難謂為有
      據。台灣高等法院九十二年度上易字第九五六號栽判足資參照。
（二）經查：
　　1.爭借款係第三人冒用被告乙○○之名義所為，確非被告乙○○向原告所借貸；
　　　原告未辦理對保，且原告員工白明哲即系爭貸款業務承辦人在催收程序開始前
      與被告乙○○素未謀面等情，均業經　鈞院以九十年度中簡字第二四二八號判
      決，及台灣彰化地方法院北斗簡易庭九十年度斗簡字第二二七號判決，分別認
      定在案，亦即系爭借款之貸款人暨自原告，該「乙○○」帳戶中將所借得之款
      項指示轉匯入被告帳戶者，並非被告乙○○，而係該冒名貸款之訴外人林岑澤
      ，業經判決認定。是本件依照原告所主張之匯款傳票，充其量僅係證明原告確
      實曾匯出該筆款項，准原告並非依被告乙○○之指示而匯款，其所以匯款之原
　　　因係基於其與訴外人林岑澤間之契約關係。至於林岑澤則所以指示匯款至被告
　　　乙○○於中興銀行之帳戶，則係另外基於其前與被告乙○○間之借貸關係，換
　　　言之，被告乙○○並未受有利益，則揆諸前揭所舉台灣高等法院九十二年度上
　　　易字第九五六號裁判見解，原告所為被告應返還不當得利云云之請求，自屬無
　　　據。
　　2.再者，縱認被告乙○○於中興銀行之欠款獲得清償係受有利益，惟此亦係來自
　　　於原告所為基於其與第三人林岑澤間之契約之有權處分，自係有法律上之原因
　　　。換言之，訴外人林岑澤於冒用被告乙○○之名義借款之後，其自該帳戶中提
　　　領出之款項，究係如何使用，或係用於何種用途，受讓該筆款項之人，是否受
　　　有利益等情，均已與原告無涉。原告銀行就其依訴外人林岑澤之指示而匯款乙
　　　節，倘若認其因而受有損害，亦應係由林岑澤負責償還，至於被告乙○○之受
　　　償，承前所述，即係基於另一原因事實，揆諸上開所舉最高法院五十三年台上
　　　字第二六六一號判例所示見解，就原告與被告乙○○之間，並無發生不當得利
　　　返還之問題。
  　3.況，原告就其因遭第三人林岑澤冒用他人名義而貸款乙節，尚得就其所貸放之
      金額向林岑澤求償，今倘若認原告因遭林岑澤詐害而另對被告有不當得利返還
      請求權，則原告豈不有雙重獲利之情形？就此，尤應認原告對被告乙○○不當
      得利之返還請求為無理由。
乙、無因管理部分：
（一）按：
　　1.無因管理之成立，依民法第一百七十二條規定，須係『未受委任，並無義務，
　　　而為他人管理事務者』，始足成立。
　　2.再按甲種活期存款戶與金融機關之關係，為消費寄託與『委任』之混合契約。
　　　最高法院七十三年度第十次民事庭會議決議參照。
（二）承前所述，本件原告所以匯款至被告乙○○於中興銀行之帳戶，係基於其與冒
　　　用被告名義之訴外人即林岑澤間所成立之契約，是本件不論林岑澤於貸款當時
　　　，其所用之名義為何，依上揭所舉最高法院民事庭會議決議見解，原告已與系
　　　爭借款之實際借款人間成立委任契約，從而原告依實際借款人之指示而匯款至
　　　其指定之帳戶，係依其與實際借款人間之委任契約而為，自非可指為係『未受
　　　委任』云云，原告尤無所謂為『他人』處理事務可言。茲原告復主張依無因管
　　　理之法律關係為請求云云，惟核其所舉事實亦與無因管理之法律構成要件並不
　　　該當，自無理由。
三、證據：
　　提出民事判決影本一份為證，並聲請調閱台中地院九十年度中簡字第二四二八號
　　及彰化地院九十年度斗簡字第二二七號卷宗。
貳、被告丙○○部分：
　　被告丙○○未於最後言詞辯論期日到場，惟據其以前之辯論：
一、聲明：求為判決：
　(一)、原告之訴駁回。
　(二)、訴訟費用由原告負擔。
　(三)、如受不利之判決，願供擔保免予假執行。
二、陳述：
　(一)、民事訴訟法第四百條第一項規定：「訴訟標的於確定之終局判決中經判決者，
　　　除法律別有規定外，當事人不得就該法律關係更行起訴。」，又「訴訟標的於
      確定之終局判決中經判決者，依民事訴訟法第三百九十九條第一項之規定當事
      人固不得就該法律關係更行起訴，惟此係指確定終局判決所裁判之訴訟標的，
　　　與更行起訴之法律關係相同者而言，...」、「關於消極確認之訴經確定判決
　　　，認法律關係成立予以駁回時，就該法律關係之成立即有既判力...。」最高
　　　法院五一台上一０四一號暨五０台上二三二號判例亦有揭示。
　(二)、本案緣由為：案外第三人即被告之前同事林世斌，於八十九年六月間曾在公司
　　　向多位同仁要約一同聯名貸款，分三人一組，彼此聯名互相擔保，以向原告公
　　　司貸款（例如：許雪娥、陳坤文、謝國賓一組），被告當時有意貸款廿萬元，
　　　，即將本人之身份證影本、印章及在職證明書交與同仁林世斌代為申辦（被告
　　　乙○○、丁○○亦同），惟嗣於八十九年八月間林世斌卻告知被告：因被告年
      歲較高無法申貸。被告即因而作罷，事後亦未曾收受任何通知或進行任何對保
      等事宜。被告以為此事就此終了，詎於九十年四月間原告竟向被告乙○○催繳
      利息，並派其職員白明哲至被告任職之公司找乙○○，是時，被告方知他人假
      冒乙○○之名義借款並偽造、盜蓋被告本人之簽名、印章以簽發本票為保證等
      情事。
　(三)、查原告公司在未經借款人本人「乙○○」同意並親自開戶、申貸之情形下，竟
　　　准予他人以假借之名義借貸、領款，又債務保證，必須係證人親自到場對保，
　　　巳為常理，本案被告並非不識字之人，豈有簽發係證之本票，須委由他人代為
　　　簽名、填寫住址之理？原告乃一高知名度之銀行，辨事竟如此草率，難謂己盡
　　　相當之注意！亦難辭其咎！
  (四)、上開偽造、盜蓋等情事，業經台灣台中地方法院暨台灣彰化地方法院，分別審
　　  理在案，嗣為鑑定，並分別以九十年度中簡字第二四二八號暨北斗簡易庭九十
      年度斗簡字第二二七號判決，皆判定原告上開本票之債權不存在，並確定在案
      （證物一）。被告持以聲請撤銷假扣押，亦獲台灣彰化地方法院九十二年度裁
　　　全字第三六六四號裁定，以「查聲請人係以相對人對其本票債權業經判決不存
　　　在確定為由，聲請撤銷假扣押，與相對人以借貸債權聲請假扣押，兩者債權在
　　　法律性質上固有不同，惟觀之上揭判決，相對人陳稱：本票係乙○○邀同聲請
　　　人向其申辦消費性貸款，經其行員白明哲親自對保並確認所提供之核貸資料無
　　　誤後，准予核貸而簽立系爭本票，並經其撥款至林建民之帳戶等語，顯然兩造
　　　間之本票債權與借款債權係同一筆金錢債權，又該判決理由敘及乙○○未向相
　　　對人貸款及簽發本票且聲請人未連帶保證簽發本票為由，而判決聲請人勝訴確
　　　定，確認相對人對聲請人之本票債權不存在，據此，亦可認定兩造間之借貨債
      權當不存在，是命假扣押之情事應認己變更，聲請人聲請撤銷假扣押，尚無不
　　　合，應予准許。」等理由，裁定假扣押應撤銷在案（證物二）。
　(五)、是以，本件「清償借款」與「上開本票債權不存在」，實為同一法律關係，且
　　　於確定之終局判決中經判決，原告嗣當然不得就該法律關係更行起訴，本案顯
　　　屬違法更行起訴！
　(六)、原告九十三年二月三日準備書狀稱：「被告丙○○及丁○○亦授權林世斌當保
　　　證人，縱未授權，亦應負表見代理之責」云云...惟查：
　（一）按「當事人主張有利於己之事實者，就其事實有舉證之責任」，民事訴訟法
　　　　第二百七十七條定有明文，又「由自己之行為表示以代理權授與他人者，對
　　　　於第三人應負授權人之責任，必須本人有表見之事實，足使第三人信該他人
　　　　有代理權之情形存在，始足當之（參最高法院六十年台上字第二一０號判例
        ）。我國人民將自己印章交付他人，委託該他人辦理特定事項者，比比皆是
        ，倘持有印章之該他人，除受委託辦理之特定事項外，其他以本人名義所為
　　　　之任何法律行為，均須由本人負表見代理之授權責任，未免過苛。原審徒憑
　　　　上訴人曾將印章交付與呂某之事實，即認被上訴人就保證契約之訂立應負表
　　　　見代理之授權人責任，自屬率斷。」最高法院台上字第六五七號判例亦有明
　　　　示，是以，本案原告就上開「授權林世斌當保證人」、暨「縱未授權，亦應
　　　　負表見代理之責」之主張，自應舉證「授權保證」、「表見代理」之事實，
　　　　暨足使第三人信該他人有代理權之情形」。
　(七)、「代理權之限制及撤回，不得以之對抗善意第三人，但第三人因過失而不知其
　　　事實者，不在此限」，民法第一百零七條定有明文，又，徵諸常情，銀行保證
　　　書上之對保簽章欄，應由核對人員於核對保證人身份證件無訛後，由保證人簽
　　　名蓋章於其上，查本案原告之職員白明哲於貸款催收程序前與乙○○素未謀面
　　　，並未辦理對保等情，己經其於台灣台中地方法院九十年度中簡字第二四二八
　　　號案件中證述明確，其嗣於台灣彰化地方法院北斗簡易庭中雖改稱：「...因
　　　事隔已久，我只確定乙○○是同一人...，對保時，我大約...」云云，惟證人
　　　白明哲暨為承辦對保人員，如無實際辦理對保，逕於系爭保證書之對保欄簽章
      ，應將負相關法律責任，自難期其證言之真實，況證人上開證言所稱云云，亦
      經承審法官查明係屬錯誤，與事實不符。查原告有重大疏失，己屬明確，以原
      告身為一專業銀行，自較一般人民更具有專精技能，且握有定型北契約制作權
      、審核權，今竟因管理鬆懈，查核未確實，而恣意放款，要有可歸咎之處！自
　　　應負其責，不得主張表見代理！否則，豈不是以其恣意枉為，而懲罰無辜弱勢
      的百姓！
　(八)、原告另稱：「４、退步言之，縱認被告二人未授與代理權給林世斌，惟其既同
　　　意當借款人及連帶保證人在先，又將辦理借款所需資料交給林世玳，亦屬由其
　　　行為表示將代理權授與林世斌，亦應負表見代理之責。」云云，惟此已經台灣
　　　彰化地方法院北斗簡易庭、台灣台中地方法院審理、調查過，此由台灣台中地
　　　方法院九十年度中簡字第二四二八號判決第二頁倒數第五行所載：「被告（即
　　　本案原告）另主張原告（本案被告）應負授權人之責云云，惟本件原告固將身
　　　份證影本交予訴外人林世斌，但未交付身份證正本，且被告撥款前疏於審核上
　　　開貸款相關文件暨辦理對保程序己如前述，自難遽認原告之行為有何足使交易
　　　相對人誤認原告授與代理權之情形，被告（即本案原告銀行）此部分之主張，
　　　亦無可採。」之內容足稽，而本案系爭之簽名亦經鑑定過，參台灣彰化地方法
　　　院北斗簡易庭九十年度斗簡字第二二七號判決第三頁四行：「又系爭本票上乙○○之簽名與乙○○平時書寫及當庭簽名之字跡筆劃特徵不符，有法務部調查
　　　局九十一年七月九日調科貳字第０九一００三四三一六０號鑑定通知書在卷可
　　　稽。」，可知，原告本案訴訟，實為重覆，不但浪費國家資源，亦造成被告諸
　　　多不便，！
  (九)、事實上，當時林世斌係稱：有朋友在銀行，跟銀行很熟，因要替朋友作業績，
  　　所以可以幫同事向銀行借款，以聯名貸款的方式。是以，被告等當時並不知林
　　　世斌本人要借款，而且既是「聯名貸款」，意即以「被告本人有借到款才會當
　　　同組他人的保證人，互為彼此的保證人」，要係附有條件（由許雪娥、陳坤文
　　　、謝國賓此組可證），本案被告丙○○、丁○○並未取得任何款項，是為不爭
      之事實，原告遽以「機關團體職員消費性貸款申請暨容核綜合表」上之簽名，
      即曲解被告有表見代理，要屬牽強！
  (十)、「保證本票之債務，依票據法第一百二十條準用第五十六條第一項之規定，應
　　  由保證人在本票上簽名，此項簽名，依同法第三條之規定，雖得以蓋章代之，
      然必其蓋章確係出於保證人之意思而為之，始生代簽名之效力。若圖章為他人
      所盜用，即難謂為己由保證人以蓋章代簽名，既未具備上開法條所定之方式，
　　　依民法第七十三條，自不生保證本票債務之效力。」，最高法院台上字第一一
　　　六０號判例要有揭示。本案被告無保證債務甚明！
三、證據：
　　提出民事判決兩件、民事裁定一件、民事判決確定證明書一紙、囑託塗銷查封登
    記函影本一件等為證。
丙：被告被告丁○○部分：
　　被告丁○○未於最後言詞辯論期日到場，惟據其以前之辯論：
一、聲明：求為判決：駁回原告之訴。
二、陳述：
　　當初林世斌告訴被告，因被告退伍未滿一年，無法貸款。林世斌即將服務證明、
    身分證影本、郵局存摺及印章還給被告。被告並未當保證人。
　　理　　由
一、被告丙○○、丁○○均未於最後言詞辯論期日到場，核無民事訴訟法第三百八十
　　六條各款所列情形，准依原告聲請，由其一造辯論而為判決。
二、先位聲明部分：
　(一)原告主張被告乙○○於八十九年八月十六日以被告丙○○、丁○○為連帶保證人
    ，向原告借款七十萬元，約定利率為年息百分之八點三五，借款期間自八十九年
    八月十六日起至九十六年八月十六日止，本息按月攤還，原告乃於八十九年八月
    十六日撥入其在原告彰化分行開設之活儲第八八一四－二號帳戶，並依被告乙○○指示，於翌日（八十九年八月十七日）電匯三十六萬七千二百十一元入其中興
    銀行員林分行00000000000000號帳戶代償其債務。詎被告乙○○
    僅繳本息至九十年三月十六日，自九十年四月十六日起即未再攤還本息，依約視
    為全部到期，爰請求被告三人連帶清償系爭借款六十五萬五千九百五十四元及其
    利息、違約金。
　(二)被告則以：彼等並未於八十九年八月十六日共同簽發系爭面額七十萬元之本票向
    原告借貸七十萬元。系爭貸款未有對保，迄催收時，如知有貸款事、系爭借款係
    訴外人林世斌（嗣更名為林岑澤）所冒貸，被告不負連帶清償責任等語置辯。
　(三)經查訴外人林世斌與被告三人原係耐特複合材料股份有限公司同事。八十八年十
    月二十七日被告乙○○至中興商業銀行員林分行開立帳號0000000000
　　00及00000000000000兩帳戶，00000000000000
　　帳戶，於八十八年十月二十七日貸出四十萬元借予林世斌使用，為便於林世斌取
　　款繳息、還款，被告乙○○即將該顆留存於中興銀行員林分行之印鑑章交付林世
　　斌使用。嗣林世斌未經被告乙○○授權擅自於八十九年八月十四日以乙○○所交
　　付之中興商業銀行員林分行留存之印鑑章至原告中華商業銀行開設帳號000－
　　00－000000－0－00帳戶，於八十九年八月十六日以被告乙○○為借
　　款人，其餘被告丙○○、丁○○為連帶保證人，共同簽發同額本票向原告借款七
　　十萬元。按對保須本人持身分證正本核對本人無訛後、蓋印鑑章並由本人親自簽
　　名。經將系爭本票上之乙○○簽名筆跡與乙○○平時書寫其姓名字跡送往法務部
　　調查局鑑定，鑑定結果，系爭本票上乙○○筆跡特徵與其平時書寫者不同，此有
　　法務部調查局九十一年七月九日調科貳字第０九一００三四三一六０號鑑定通知
　　書附於台灣彰化地方法院北斗簡易庭九十年度斗簡字第二二七號卷可稽。復查留
　　存於原告銀行之乙○○簽名式亦與被告乙○○留存於中興商業銀行親自書寫之簽
    名式迵異。是原告行員白明哲對本件系爭借款之核貸未予對保，堪以認定。又原
    告行員林玄政於本院台中簡易庭審理九十年度中簡字第二四二八號事件時，供稱
    ：「白先生（即白明哲）說沒有對保，催收前沒見過被告等人」。是被告確未向
    原告申貸系爭七十萬元款項，而被偽造之本票，原告據以向台灣彰化地方法院聲
    准許強制執行裁定，業經該院以九十年度票字第二０六三號裁定准許強制執行在
    案。被告丙○○、丁○○及被告乙○○分別於九十年八月二日及九十年八月三日
　　向台灣彰化地方法院及本院提起確認本票債權不存在訴訟，獲得勝訴判決確定，
　　有台灣彰化地方法院北斗簡易庭九十年度斗簡字第二二七號及本院台中簡易庭九
　　十年度中簡字第二四二八號兩份民事判決及確定證明書附卷可證。查原告主張被
　　告等於八十九年八月十六日共同簽發系爭面額七十萬元本票，同日立借據，以本
　　票及借據向原告借七十萬元，原告於八十九年八月十六日將該七十萬元撥入以被
　　告乙○○名義開立之000－00－000000－0－00號帳戶，是兩造間
　　之本票債權與借貸債權係同一筆金額債權。參照最高法院八十八年台上字第五十
　　七號裁判意旨，本件兩造間系爭本票債權業經本院及彰化地方法院判決確定不存
　　在，按同一當事人就該重要爭點所提起之訴訟，法院及當事人就該已經法院判斷
    之重要爭點法律關係，皆不得為任何相反之判斷或主張，始符誠信原則。
　(四)綜上所述，原告依消費借貸及連帶保證之法律關係，訴請被告連帶清償系爭借款
    六十五萬五千九百五十四元及其利息、違約金，尚乏依據，該部分請求應連同其
    假執行聲請併予駁回。
三、備位聲明部分：
　(一)原告主張其於八十九年八月十七日代被告乙○○償還其中興銀行員林分行之債務
    三十六萬七千二百十一元，原告受有該金額之損害，被告則因而獲利，原告依民
    法第一百七十六條無因管理及第一百七十九條不當得利之規定，請求被告乙○○
    給付上開款項及法定遲延利息。
　(二)經查原告於八十九年八月十七日確從被告乙○○名義之中華商銀彰化分行帳號0
　　00－00－000000－0－00帳戶電匯三十六萬七千二百十一元至被告
　　乙○○中興商銀員林分行帳號00000000000000帳戶代償債務，此
　　有中華商銀存款明細分戶帳、匯款申請書代收入傳票、中興商銀授信戶交易明細
　　表等影本附卷可參，是被告乙○○所有中興商業銀行員林分行帳號000000
　　00000000帳戶因原告之該次代償三十六萬七千二百十一元（其中本金三
　　十六萬零三百八十元，利息六千五百六十一元，違約金二百七十元）而結清該帳
　　戶。
　(三)上開原告之代償行為係受冒名乙○○之林世斌指示而代償債務，原告與被告乙○○本人均不知情，自與民法第一百七十二條所規定之未受委任，管理人有為本人
    管理事務之意思之無因管理有間。
　(四)訴外人林世斌與原告間固無何契約關係存在，原告不可能因林世斌之指示代償乙○○系爭債務。而乙○○並未在中華商銀彰化分行開設000－00－0000
    00－0－00帳戶，於八十九年八月十六日向原告申貸七十萬元，更無指示原
    告代償其中興商銀員林分行帳號00000000000000內三十六萬七千
    二百十一元債務。但被告乙○○所有中興商銀員林分行帳號000000000
    00000內三十六萬七千二百十一元債務因原告之此次代償而歸於消滅。是
    被告乙○○受有債務消滅之利益，但非有受此利益之法律上原因，致原告受此代
    償三十六萬七千二百十一元之損害，被告乙○○之受利益與原告之受損害間有其
    因果關係存在，是原告對直接受利益之被告乙○○有不當得利返還請求權，其訴
    請被告乙○○給付其代償之三十六萬七千二百十一元及其法定遲延利息，於法並
    無不合，應予准許。
四、本件事證已臻明確，兩造所為其他攻擊、防禦方法，於判決結果不生影響，爰不
    逐一審究，併予明。
五、本判決原告勝訴部分，所命給付金額未逾新台幣五十萬元，應依職權宣告假執行
    。被告乙○○陳明願供擔保請准免為假執行，核無不合，爰酌定相當擔保金額，
　　准許之。
六、據上論結，原告之訴一部有理由，一部無理由，依民事訴訟法第七十九條、第三
　　百八十九條第一項第五款、第三百九十二條第二項判決如主文。
中　　　華　　　民　　　國　　九十三　　年　　　三　　　月　　 十二　　 日
　　　　　　　　　　　　　　　　　　　　臺灣臺中地方法院民事第四庭
~B法　　　官　周靜秀
右為正本係照原本作成
如不服本判決，應於判決送達後二十日內，向本院提出上訴狀。
中　　　華　　　民　　　國　　九十三　　年　　　三　　　月　　 十六　　 日
~B法院書記官
　　　　　　　　　　　　　　　　　　　　　　　　　　　　　　　　　　　　Ａ
